臺灣臺中地方法院刑事判決　　　　　　　95年度訴字第3535號
公　訴　人　臺灣臺中地方法院檢察署檢察官
被　　　告　甲○○
上列被告因違反毒品危害防制條例案件，經檢察官提起公訴（95
年度毒偵字第4593號），及移送併辦（95年度毒偵字第5103、55
64號），茲被告於準備程序中就被訴事實為有罪之陳述，受命法
官於聽取當事人之意見後，由本院合議庭裁定由受命法官獨任進
行簡式審判程序，判決如下：
    主    文
甲○○施用第一級毒品，處有期徒刑捌月；扣案之第一級毒品海
洛因（合計驗餘淨重零點壹公克）沒收銷燬之、供前開第一級
毒品海洛因包裝用之外包裝袋貳只（合計空包裝重零點捌零公克
）、注射針筒及杓子各壹支均沒收。又施用第二級毒品，處有期
徒刑肆月。應執行有期徒刑拾月；扣案之第一級毒品海洛因（合
計驗餘淨重零點壹公克）沒收銷燬之、供前開第一級毒品海洛
因包裝用之外包裝袋貳只（合計空包裝重零點捌零公克）、注射
針筒及杓子各壹支均沒收。
    犯罪事實及理由
一、犯罪事實：
    甲○○前於民國88年間，因施用毒品案件，經臺灣彰化地方
    法院以88年度毒聲字第4070號裁定送觀察、勒戒後，認有繼
    續施用毒品之傾向，再經該院以88年度毒聲字第4525號裁定
    送戒治處所施以強制戒治，嗣甲○○自送戒治處所強制戒治
    ，已屆滿3月，其成效經評定為合格，無繼續戒治之必要，
    由該院以89年度毒聲字第1203號裁定停止戒治，所餘戒治期
    間，付保護管束，嗣於89年3月14日因停止戒治處分付保護
    管束出所，而於89年10月17日因保護管束期滿而戒治執行完
    畢，並由臺灣彰化地方法院檢察署檢察官於89年11月1日以
    89年度戒毒偵字第1268號為不起訴處分確定。詎仍不思戒絕
    毒品，於強制戒治執行完畢釋放後5年內，復各基於施用第
    一級毒品及第二級毒品之概括犯意，自94年9月8日起，至95
    年10月19日下午7時許止，在其位於臺中縣大里市○○路○段
    62巷36弄22號居住處及臺中縣太平市○○路1377巷1號友人
    住處，以將海洛因摻水稀釋後再以注射針筒注入體內之方式
    ，持續施用多次。另自95年9月間起，至同年10月19日下午7
    時許止，在上開2址處所，以將甲基安非他命置於玻璃球吸
    食器內，以火燒烤產生燻煙，再吸食該燻煙之方式，持續施
    用多次。嗣為警分別於95年9月22日下午4時35分許，持法院
    核發之搜索票至其上址居住處查獲，並扣得其所有之第一級
    毒品海洛因（驗餘淨重0.16公克）、供前開第一級毒品海洛
    因包裝用之外包裝袋1只（空包裝重0.43公克）及其所有供
    施用第一級毒品海洛因使用之注射針筒（已遭折斷）、杓子
    各1支；及於同年10月19日下午8時40分許，在其友人上址住
    處執行搜索時當場查獲，並扣得其所有之第一級毒品海洛因
    （驗餘淨重0.15公克）、供前開第一級毒品海洛因包裝用之
    外包裝袋1只（空包裝重0.37公克）。甲○○2次為警查獲後
    ，經警採其尿液送驗結果，均確呈安非他命、甲基安非他命
    及嗎啡陽性反應。
二、證據名稱：
（一）被告甲○○於警詢及偵查中之自白，及於本院準備程序及
      審理時為認罪之陳述。
（二）詮昕科技股份有限公司出具之濫用藥物尿液檢驗報告2紙
      及法務部調查局95年10月20日調科壹字第09523026070號
      鑑定書、95年11月27日調科壹字第09523041530號鑑定書
      各1紙。
（三）扣案之第一級毒品海洛因（合計驗餘淨重0.31公克）、供
      前開第一級毒品海洛因包裝用之外包裝袋2只（合計空包
      裝重0.80公克）及注射針筒（已遭折斷）、杓子各1支。
（四）臺灣高等法院被告前案紀錄表及臺灣臺中地方法院檢察署
      刑案資料查註紀錄表各1份。
三、(一)查被告行為後，刑法第2條第1項、第47條、第51條第5款
    業於94年2月2日修正公布，並刪除刑法第56條關於連續犯之
    規定，且自95年7月1日起施行（下稱新刑法；修正前刑法下
    稱舊刑法）。而新刑法第2條第1項之規定，係規範行為後法
    律變更所生新舊法律比較適用之準據法，於新刑法施行後，
    應適用新刑法第2條第1項之規定，為「從舊從輕」之比較。
    (二)按刪除連續犯規定之修正理由已有：「至連續犯之規定廢
    除後，對於部分習慣犯，例如竊盜、吸毒等犯罪，是否會因
    適用數罪併罰而使刑罰過重產生不合理之現象一節，在實務
    運用上應可參考德、日等國之經驗，委由學界及實務以補充
    解釋之方式，發展接續犯之概念，對於合乎接續犯或包括的
    一罪之情形，認為構成單一之犯罪，以限縮數罪併罰之範圍
    ，用以解決上述問題」之說明，且按刑事法若干犯罪行為態
    樣，本質上原具有反覆、延續實行之特徵，立法時既予特別
    歸類，定為犯罪構成要件之行為要素，則行為人基於概括之
    犯意，在密切接近之一定時、地持續實行之複次行為，倘依
    社會通念，於客觀上認為符合一個反覆、延續性之行為觀念
    者，於刑法評價上，即應僅成立一罪。學理上所稱「集合犯
    」之職業性、營業性或收集性等具有重複特質之犯罪均屬之
    ，例如經營、從事業務、收集、販賣、製造、散布等行為概
    念者是，亦有最高法院95年度台上字第1079號判決意旨可資
    參照。而毒品因有高度之成癮性及濫用性，施用毒品之行為
    本身，顯然具有反覆性及延續性之特徵，如將「持續多次施
    用毒品行為」評價為數罪，恐與刑罰過度評價禁止原則相悖
    ，並有違憲法所揭櫫之比例原則。基此，本院認被告持續多
    次施用第一級毒品海洛因行為，應僅成立「集合犯」之實質
    一罪，而不再論以連續犯，自毋庸就連續犯規定業經刪除乙
    節加以比較新舊法，合先敘明。(三)舊刑法第51條規定：「數
    罪併罰，分別宣告其罪之刑，依左列各款定其應執行者：」
    ，其中第5款規定：「宣告多數有期徒刑者，於各刑中之最
    長期以上，各刑合併之刑期以下，定其刑期。但不得逾二十
    年。」；新刑法第51條第5款規定：「宣告多數有期徒刑者
    ，於各刑中之最長期以上，各刑合併之刑期以下，定其刑期
    。但不得逾三十年」，比較結果，修正後刑法並非較有利於
    被告，依刑法第2條第1項前段之規定，以依舊刑法第51 條
    規定，定其應執行之刑，較有利被告。(四)綜上所述，比較新
    舊刑法結果，新刑法並無較有利於被告之情形，依刑法第2
    條第1項前段之規定，本案仍應適用舊刑法第51條第5款規定
    論罪科刑，並定其應執行刑。
四、併案之臺灣臺中地方法院檢察署95年度毒偵字第5103、5564
    號甲○○施用第一、二級毒品犯行部分，雖未經起訴，惟與
    本件起訴之施用第一、二級毒品犯行，具有集合犯之實質上
    一罪關係，本院自得併予審理。
五、扣案之毒品海洛因（合計驗餘淨重0.31公克）為毒品危害防
    制條例第2條第2項第1款規定之第一級毒品，不論屬於犯人
    與否，應依毒品危害防制條例第18條第1項前段規定沒收銷
    燬之；又依毒品危害防制條例第18條第1項之規定，得諭知
    沒收並銷燬之者，以查獲之毒品及專供製造或施用毒品之器
    具為限，並不及於毒品之外包裝。本件經查獲之供前開第一
    級毒品海洛因包裝用之外包裝袋2只（合計空包裝重0.80 公
    克）既與毒品海洛因分別鑑秤其重量，與毒品海洛因即無難
    以析離而無法個別宣告沒收之情事，故應認係被告所有供犯
    罪所用之物，爰依刑法第38條第1項第2款之規定宣告沒收之
    （最高法院93年度臺上字第2743號判決參照）。另扣案之注
    射針筒（已遭折斷）及杓子各1支，均係被告所有供施用第
    一級毒品海洛因所用之物，業經被告供明在卷，亦均應依刑
    法第38條第1項第2款之規定宣告沒收。
六、依刑事訴訟法第273條之1第1項、第299條第1項前段、第310
    條之2、第454條第1項，毒品危害防制條例第10條第1項、第
    2項、第18條第1項前段、第23條第2項，刑法第2條第1項前
    段、第11條、第38條第1項第2款，修正前第51條第5款，判
    決如主文。
七、如不服本判決，得於判決書送達之日起10日內，以書狀敘述
    理由，向本院提出上訴（須附繕本）。
中　　華　　民　　國　　96　　年　　3 　　月　　5 　　日
                  刑事第十三庭  法  官  許月馨
上正本證明與原本無異。
                                書記官  黃美雲
中　　華　　民　　國　　96　　年　　3 　　月　　5 　　日
附錄論罪科刑法條
毒品危害防制條例
第十條第一項：施用第一級毒品者，處六月以上五年以下有期徒
刑。
第十條第二項：施用第二級毒品者，處三年以下有期徒刑。
